臺灣彰化地方法院民事裁定  
110年度消債更字第91號
聲  請  人  
即債務人    劉鎧瑄  
代  理  人  林忠儀律師(法扶律師)  
上列當事人因消費者債務清理事件聲請更生，本院裁定如下：
    主  文
聲請人即債務人劉鎧瑄自民國110年11月30日下午4時起開始更生
程序。
命司法事務官進行本件更生程序。
    理  由
一、按債務人不能清償債務或有不能清償之虞者，得依本條例所
    定更生或清算程序，清理其債務；債務人無擔保或無優先權
    之本金及利息債務總額未逾新臺幣（下同）1,200萬元者，
    於法院裁定開始清算程序或宣告破產前，得向法院聲請更生
    ，消費者債務清理條例（下稱消債條例）第3條、第42條第1
    項分別定有明文。次按債務人對於金融機構負債務者，在聲
    請更生或清算前，應向最大債權金融機構請求協商債務清償
    方案，或向其住、居所地之法院或鄉、鎮、市、區調解委員
    會聲請債務清理之調解；債務人為前項請求或聲請，應以書
    面為之，並提出財產及收入狀況說明書、債權人及債務人清
    冊，及按債權人之人數提出繕本或影本。協商或調解成立者
    ，債務人不得聲請更生或清算。但因不可歸責於己之事由，
    致履行有困難者，不在此限，復為消債條例第151條第1項、
    第2項、第7項所明定。又法院開始更生程序之裁定，應載明
    其年、月、日、時，並即時發生效力；法院裁定開始更生或
    清算程序後，得命司法事務官進行更生或清算程序，必要時
    得選任律師、會計師或其他適當之自然人或法人一人為監督
    人或管理人，消債條例第45條第1項、第16條第1項亦有明文
    。末按消債條例第3條所謂「不能清償債務或有不能清償之
    虞」者，係指債務人欠缺清償能力，且對於已屆清償期，或
    已受請求債務之全部或主要債務，客觀上可預見處於通常且
    繼續的不能清償之狀態而言，方符合消費者債務清理條例為
    使不幸陷入經濟困境之人得以清理債務、重建生活，並在債
    務清理過程中能保有符合人性尊嚴之最低基本生活目的，先
    予敘明。
二、聲請意旨略以：聲請人前因與安泰商業銀行股份有限公司（
    下稱安泰銀行)達成前置協商，嗣因發現腦瘤開刀住院，術
    後無法立即工作，而未能持續履約，因而毀諾，現擔任臨時
    工，每月薪資約新臺幣（下同）2萬元，除109年4月23日、1
    10年6月4日由行政院核發之3萬元生活補貼外，並未領取其
    他社會補助，雖每月有收入2萬元，然債務總額為101萬9480
    元，每月收入扣除生活必要支出後，實有不能清償之虞，前
    曾向住、居所地之法院聲請債務清理之調解，因調解不成立
    ，且無擔保或無優先權之債務總額未逾1,200萬元，復未經
    法院裁定開始清算程序或宣告破產，依法自得聲請更生程序
    ，請求裁定准予開始更生俾早日清償債務等語。
三、經查：
㈠、聲請人符合消債條例第151條第7項但書「因不可歸責於己之
    事由，致履行有困難」之規定：
　⒈聲請人自陳其於95年間與債權銀行即安泰銀行成立協商，因
    腦瘤開刀，術後無法立即工作，因而毀諾，核與安泰銀行陳
    報聲請人於95年6月15日協商成立後，於97年1月10日未繼續
    履約而毀諾，並提出債務協商狀態、前置調解案件查詢資斗
    供參（見本院卷第109-111頁）大致相合，足認聲請人就曾
    成立之協商方案，嗣後毀諾。
  ⒉查聲請人於95年6月達成協商後，於95年11月16日因庫辛氏病
    、腦下垂體腫瘤致庫興氏症候群等情，而入住病房檢查，並
    於95年11月28日手術，於96年1月2日出院，此有聲請人提出
    之台北榮民總醫院診斷證明書在卷可參（見本院卷第98-108
    頁），足認聲請人於住院治療及術後休養期間，確實有無法
    工作以履行前置協商方案之情。依消債條例第151條第7項但
    書、第8項、第75條第2項規定，堪認聲請人之財產及收入狀
    況於協商後，已發生情事變更，在清償期間收入或收益不如
    預期，且其可處分所得扣除自己及依法應受其扶養者所必要
    生活費用之餘額，連續三個月低於協商或調解方案應清償之
    金額者，推定有不可歸責於己之事由，致履行有困難，應得
    聲請更生。
㈡、聲請人債務及資力、收支情形：
  ⒈聲請人依財團法人聯合徵信中心所載資料，主張其債務總額
    為101萬9480元，然依金融機構債權人所陳報之債權總額至
    少242萬2399元（見調解卷第72頁，按此金額未包含非金融
    機構之債權）。
  ⒉聲請人現為打零工，每月收入約2萬元，名下除國泰人壽保單
    價值準備金3萬3663元外，無其他財產，有本院職權調閱聲
    請人108至109年度稅務電子閘門財產所得資料調件明細表附
    卷可參（見本院卷第85頁、第93頁至94頁背面）。
  ⒊按債務人必要生活費用，以最近1年衛生福利部或直轄市政府
    所公告當地區每人每月最低生活費1.2倍定之；債務人釋明
    更生期間無須負擔必要生活費用一部或全部者，於該範圍內
    ，不受最低數額限制；債務人證明確有必要支出者，不受最
    高數額及應負擔比例之限制，消債條例第64條之2第1項、第
    3項定有明文。查衛生福利部公告110年度臺灣省平均每人每
    月最低生活費1萬3288元之1.2倍為1萬5946元，而本件聲請
    人自陳其生活必要支出係依上開標準計算（見本院卷第69頁
    ），確實未逾越上開標準，是認以1萬5945元定其每月必要
    支出，核屬適當。
㈢、依上所述，聲請人每月平均所得2萬元，扣除每月必要支出1
    萬5945元後，僅餘4,055元【計算式：20,000元-15,945元＝4
    ,055元】可供清償所積欠之債務。聲請人如以該餘額清償所
    積欠之債務金額242萬2399元，尚須逾49年之期間始得清償
    完畢【計算式：2,422,399元÷4,055≒597.0000000000000個
    月，約49.78年】，遑論尚有利息及違約金，以及其他非金
    融機構之債務待清償，聲請人還款年限顯然更長；酌以聲請
    人並無其他財產能清償債務。是聲請人實有藉助更生制度調
    整其與債權人間之權利義務關係而重建其經濟生活之必要，
    洵可認定。
四、據上論結，本件綜合聲請人之清償能力，堪認聲請人客觀上
    對已屆清償之債務有不能清償或難以清償之虞，又其所負無
    擔保或無優先權之債務未逾1,200萬元，且未經法院裁定開
    始清算程序或宣告破產。復查本件無消債條例第6條第3項、
    第8條或第46條各款所定駁回更生聲請之事由存在，則聲請
    人聲請更生，洵屬有據，應予准許。至聲請人於更生程序進
    行中，應提出足以為債權人會議可決或經法院認為公允之更
    生方案以供採擇。而司法事務官於進行本件更生程序、協助
    聲請人提出更生方案時，亦應依聲請人之薪資變化、社會常
    情及現實環境衡量聲請人之償債能力，並酌留其生活上應變
    所需費用，進而協助聲請人擬定允當之更生方案，始符消債
    條例重建債務人經濟生活之立法目的，附此敘明。
五、依消債條例第11條第1項、第45條第1項、第16條第1項，裁
    定如主文。
中　　華　　民　　國　　110 　年　　11　　月　30 　　日
              民事第三庭    法     官　洪堯讚
以上正本係照原本作成。
本件不得抗告。
本裁定已於民國110年11月30日下午4時公告。
中　　華　　民　　國　　110 　年　　11　　月　30 　　日
                            書　記　官　李盈萩